
# Exemplo

## Análise de Dados de Saúde com Modelos Descritivos e Explicativos

**Objetivo:** O objetivo deste projeto é realizar uma análise exploratória e descritiva de um conjunto de dados relacionados à saúde, utilizando a linguagem R. As tarefas são: identificar padrões, tendências e possíveis associações entre as variáveis do dataset, aplicando modelos descritivos e explicativos.

**Descrição:** Você deve selecionar um conjunto de dados de saúde, como por exemplo, um dataset contendo informações de pacientes com doenças crônicas, como diabetes, hipertensão, ou doenças cardíacas. A análise deverá incluir:

1. **Leitura e Pré-processamento do Dataset:** Carregue o dataset em R, explore suas características básicas e realize o pré-processamento necessário (tratar valores ausentes, normalizar variáveis, etc.).

2. **Análise Descritiva:** Use estatísticas descritivas para entender a distribuição das variáveis do dataset, incluindo medidas de tendência central (média, mediana) e de dispersão (desvio padrão, quartis).
Visualização dos Dados: Crie gráficos para visualizar a distribuição dos dados e identificar padrões, como histogramas, boxplots e gráficos de dispersão.

3. **Modelos Explicativos:** Aplique modelos explicativos (como regressão linear, logística ou árvores de decisão) para entender a relação entre as variáveis do dataset. Por exemplo, você pode investigar se a idade e o IMC estão associados ao risco de diabetes.

4. **Verificação de Associações:** Realize testes estatísticos para verificar a existência de associações significativas entre variáveis, como o teste qui-quadrado para variáveis categóricas ou a correlação de Pearson para variáveis numéricas.

5. **Interpretação dos Resultados:** Interprete os resultados obtidos a partir das análises e modelos aplicados, discutindo a significância e as implicações das descobertas.

## Exemplo

## 1- Carregando os pacotes

```{r}
library(tidyverse)
library(ggplot2)
library(caret)
library(RCurl)
library(GGally)
library(dplyr)
```
## 2- Leitura do dataset

Exemplo: Pima Indians Diabetes dataset, obtido pelo [Kaggle](https://www.kaggle.com/datasets/uciml/pima-indians-diabetes-database). Pode ser substituído por outro dataset relacionado à saúde.

```{r}
url <- "https://raw.githubusercontent.com/jbrownlee/Datasets/master/pima-indians-diabetes.data.csv"
data_content <- getURL(url)
data <- read.csv(text = data_content, header = FALSE)

# Definindo os nomes das colunas
colnames(data) <- c('num_preg', 'glucose', 'blood_pressure', 'skin_thickness', 'insulin', 'bmi', 'diabetes_pedigree', 'age', 'diabetes')

# Examinando as primeiras linhas do dataset
head(data)
```

## 3- Limpeza dos dados

```{r}
data <- data %>%
  mutate(across(c("glucose", "blood_pressure", "skin_thickness", "insulin", "bmi"), 
                 ~ ifelse(. == 0, NA, .)))
```

## 4- Análise Descritiva

```{r}
summary(data)
```

## 5- Gerar o histograma com ggplot2 e facet_wrap

```{r}
# Iterar sobre as colunas de interesse
for (column in colnames(data)) {
  # Verificar se a coluna é do tipo numérico
  if (is.numeric(data[[column]])) {
    # Criar o histograma
    p <- ggplot(data, aes_string(x = column, fill = factor(data$diabetes, labels = c("Negativo", "Positivo")))) +
      geom_histogram(bins = 25, alpha = 0.6, position = "identity", color = "black") +
      labs(title = paste("Histograma de", column),
           x = column,
           y = "Frequência") +
      theme_minimal() +
      scale_fill_manual(values = c("blue", "red"), name = "Diabetes")
    
    # Exibir o gráfico
    print(p)
  }
}
```

## 6- Gráfico de dispersão

```{r fig.width=10, fig.height=10, message=FALSE, warning=FALSE}
# Criando o gráfico ggpairs para todas as variáveis
ggpairs(data, 
        title = "Gráfico de Dispersão de Todas as Variáveis",
        aes(color = factor(diabetes), alpha = 0.5)) +
        theme_minimal()
```

# Modelo Explicativo

## 7- Uso da regressão logística
```{r}
model <- glm(diabetes ~ glucose + bmi + age, data=data, family=binomial)

summary(model)
```
## Calculando o Odds Ratio

```{r}
round(exp(coef(model)),4)
```

Os coeficientes obtidos representam a mudança no logaritmo da razão de chances (log-odds) da ocorrência de diabetes para cada unidade de aumento nas variáveis preditoras.

-	Intercept: O intercepto representa o log-odds da ocorrência de diabetes quando todas as variáveis independentes são iguais a zero.
- glucose: Cada unidade adicional no nível de glicose aumenta o log-odds de ter diabetes em `round(coef(model)["glucose"], 4)`. O valor-p associado indica que essa variável é altamente significativa.
- bmi: Cada unidade adicional no IMC aumenta o log-odds de ter diabetes em `round(coef(model)["bmi"], 4)`. Novamente, essa variável é estatisticamente significativa.
- age: Cada ano adicional de idade aumenta o log-odds de ter diabetes em `round(coef(model)["age"], 4)`.


## 8- Teste de correlação entre glicose e idade

```{r}
cor.test(data$glucose, data$age)
```
A função cor.test em R realiza o teste de correlação e fornece:

1.	Coeficiente de Correlação de Pearson: Mede a força e a direção da relação linear entre duas variáveis. O valor varia de -1 a 1:

-	1: Correlação positiva perfeita.
- 0: Nenhuma correlação.
- -1: Correlação negativa perfeita.

2.	Valor-P (p-value): Avalia a significância estatística da correlação observada.

## 9- Teste de associação entre glicose e presença de diabetes usando $\chi^2$

```{r}
table_glucose_diabetes <- table(data$glucose > 120, data$diabetes)
chisq.test(table_glucose_diabetes)
```
O teste $\chi^2$ (qui-quadrado) é utilizado para verificar se existe uma associação significativa entre duas variáveis categóricas. O comando chisq.test() em R realiza o teste $\chi^2$ e fornece informações sobre a independência entre as variáveis.

$\chi^2$ = 123.35: Esta é a estatística do teste $\chi^2$. Quanto maior o valor, maior a discrepância entre as frequências observadas e esperadas, sugerindo uma associação mais forte entre as variáveis.

Valor-P (p-value):

-	p-value = 0.0014: O valor-p indica a probabilidade de observar uma estatística de teste tão extrema quanto a observada, assumindo que as variáveis são independentes. Um valor-p pequeno (geralmente menor que 0.05) sugere que há evidências suficientes para rejeitar a hipótese nula de independência.

-	Se o valor-p for menor que 0.05: Existe uma associação significativa entre as variáveis. No exemplo, com um valor-p < 2.2e-16 podemos concluir que há uma associação estatisticamente significativa entre os níveis de glicose e a presença de diabetes. Isso sugere que a distribuição das variáveis não é independente e que níveis de glicose podem estar associados com a presença de diabetes.

-	Se o valor-p for maior que 0.05: Não há evidências suficientes para rejeitar a hipótese nula de independência. Isso indicaria que não há uma associação significativa entre as variáveis.

## Perguntas

1. Analisando visualmente os histogramas, é possível concluir que as variáveis possuem distribuição próxima de normal?

2. Analisando visualmente os gráficos de dispersão, é possível verificar quais variáveis apresentam correlação dois-a-dois?

