---
title: "R Notebook"
output: html_notebook
---

```{r}
# Instale os pacotes, caso ainda não os tenha
if (!require("TH.data")) install.packages("TH.data")
if (!require("survival")) install.packages("survival")
if (!require("survminer")) install.packages("survminer")

# Carregar os pacotes
library(TH.data)
library(survival)
library(survminer)
library(ggplot2)

# Carregar o conjunto de dados
data("GBSG2", package = "TH.data")
head(GBSG2)
```
Description:

- horTh: hormonal therapy, a factor at two levels no and yes.
- hormon: numeric version of horTh
- age of the patients in years.
- menostat: menopausal status, a factor at two levels pre (premenopausal) and post (postmenopausal).
- meno: Numeric version of menostat
- tsize: tumor size (in mm).
- tgrade: tumor grade, a ordered factor at levels I < II < III.
- pnodes: number of positive nodes.
- progrec: progesterone receptor (in fmol).
- estrec: estrogen receptor (in fmol).
- time: recurrence free survival time (in days).
- cens: censoring indicator (0- censored, 1- event).

```{r}
# Criando o objeto de sobrevivência
surv_obj <- Surv(time = GBSG2$time, event = GBSG2$cens)

# Ajuste do modelo Kaplan-Meier
km_fit <- survfit(surv_obj ~ 1)

# Visualização do Kaplan-Meier
ggsurvplot(km_fit, data = GBSG2, conf.int = TRUE, 
           title = "Curva de Sobrevivência Kaplan-Meier",
           xlab = "Tempo (dias)", ylab = "Probabilidade de Sobrevivência")
```

```{r}
# Ajuste do modelo Weibull sem decomposição
wbmod <- survreg(Surv(time, cens) ~ 1, data = GBSG2, dist = "weibull")

# Definir uma sequência de probabilidades de sobrevivência
surv <- seq(0.99, 0.01, by = -0.01)

# Calcular os tempos preditos para cada nível de probabilidade de sobrevivência
# Como estamos prevendo apenas uma curva média, precisamos de um único conjunto de predições
time_pred <- predict(wbmod, type = "quantile", p = 1 - surv, newdata = data.frame(1))

# Criar um data frame para visualização
surv_wbmod <- data.frame(time = time_pred, survival = surv)

# Plotar a curva de sobrevivência Weibull simplificada
ggplot(surv_wbmod, aes(x = time, y = survival)) +
  geom_line(color = "blue") +
  labs(title = "Curva de Sobrevivência Weibull (Sem Decomposição)",
       x = "Tempo (dias)", y = "Probabilidade de Sobrevivência") +
  theme_minimal()
```

```{r}
# Ajuste do modelo de Cox sem especificar covariáveis (curva média de sobrevivência)
cox_fit <- coxph(Surv(time, cens) ~ 1, data = GBSG2)

# Gerar a curva de sobrevivência média
cox_surv <- survfit(cox_fit)

# Visualizar a curva de sobrevivência usando ggsurvplot
ggsurvplot(cox_surv, data = GBSG2, 
           title = "Curva de Sobrevivência do Modelo de Cox",
           xlab = "Tempo (dias)", ylab = "Probabilidade de Sobrevivência",
           conf.int = TRUE)
```
